【裁判字號】    99,易,873
【裁判日期】    990730
【裁判案由】    竊佔等
【裁判全文】
臺灣板橋地方法院刑事判決              99年度易字第873 號
公  訴  人  台灣板橋地方法院檢察署檢察官
被      告  丁○○
上列被告因竊佔等案件，經檢察官提起公訴（99年度偵字第4166
號、98年度偵字第33065 號），本院判決如下：
    主      文
丁○○意圖為自己不法之所有，而竊取他人之電能，累犯，處拘
役參拾日，如易科罰金，以新台幣壹仟元折算壹日。又意圖為自
己不法之利益，而竊佔他人之不動產，處有期徒刑肆月，如易科
罰金，以新台幣壹仟元折算壹日。
    事      實
一、丁○○前曾於民國97年間，因施用毒品違反毒品危害防制條
    例案件，經本院以97年度簡字第3915號判決處有期徒刑四月
    確定，於97年8 月4 日易科罰金執行完畢。詎仍不知警惕，
    因與甲○○就台北縣土城市○○街2 號10樓房屋（以下簡稱
    ：系爭房屋）有買賣糾紛，而先後為下列犯行：
（一）丁○○於94年間，與甲○○就系爭房屋訂立買賣契約，並
      於94年1 月27日移轉登記予甲○○，惟甲○○仍將該屋租
      予丁○○，租期一年，用以扣抵該屋之價金尾款。該租賃
      契約於95年2 月間到期後，甲○○因無力償還系爭房屋之
      抵押貸款，遭本院強制拍賣，由乙○○於97年4 月25日應
      買拍定，並經本院以96年度執字第10772 號強制執行事件
      於97年6 月25日強制執行點交予甲○○，甲○○旋更換該
      屋門鎖而取得該屋之占有權限，並排除丁○○之占有（至
      此，丁○○雖與甲○○有買賣及租賃糾紛，然該屋已經本
      院強制執行點交，丁○○已屬無權占有）。丁○○雖明知
      如此，惟仍有不甘，竟意圖為自己不法之利益，於97年6
      月25日點交約一週後，未得甲○○之同意，拆卸該屋門鎖
      並更換新門鎖，搬入該屋居住而竊佔之。嗣乙○○於97年
      9 月16日取得權利移轉證書後，多次催促丁○○搬離，丁○○仍執陳詞拒不搬遷。
（二）丁○○於竊佔該屋居住後，因未繳電費，於97年底遭台灣
      電力公司斷電，丁○○明知翡翠公寓大廈樓梯間使用之電
      力為公共用電，其電費係由全體社區住戶分擔，仍意圖為
      自己不法之所有，基於竊取電能之犯意，於97年底未經翡
      翠公寓大廈管理委員會之同意，以自備之電線連結台北縣
      土城市○○街2 號9 樓、10樓間之電信箱電源，將公共用
      電引入前開房屋內供己使用，嗣於98年10月間為該社區管
      理委員會委員發覺拔除後，仍承前竊電犯意，接續以延長
      線連結該樓梯間公共用電電源將公共用電引入前開屋內而
      竊取之。嗣為警循線查獲。
二、案經乙○○訴由台北縣政府警察局土城分局報告台灣板橋地
    方法院檢察署檢察官偵查起訴。
    理      由
一、本案認定犯罪事實所用之證據，經檢察官、被告丁○○於本
    院審理時同意將該等證據資料列為證據調查，本院審酌上開
    證據資料作成時之情況，並無不適當之情形，且證據力並未
    明顯偏低，依刑事訴訟法第159 條之5 第1 項規定，均應具
    有證據能力。
二、訊據被告坦承前開竊取電能犯行，亦不否認有於系爭房屋點
    交後，未經甲○○之同意，拆卸系爭房屋門鎖並更換新門鎖
    ，搬入該屋居住，嗣乙○○於97年9 月16日取得權利移轉證
    書後，多次催促仍拒不搬遷等事實，惟矢口否認有竊佔犯行
    ，辯稱：伊與甲○○有買賣糾紛，主張解除該屋之買賣契約
    ，且有租賃契約，伊係有權占有該屋，並非竊佔云云。
三、本院查：
（一）上揭有關被告如何竊取翡翠公寓大廈樓梯間之公共用電供
      己使用之事實，業據被告於本院審理時坦承不諱，並經證
      人即翡翠公寓大廈管理委員會機電委員丙○○於本院審理
      時到庭證述明確，復有現場照片在卷可稽，足認被告前開
      自白核與事實相符，應堪採信。是被告確有竊取電能犯行
      ，洵堪認定。
（二）而有關被告如何於94年間，與甲○○就系爭房屋訂立買賣
      契約，並於94年1 月27日移轉登記予甲○○，惟甲○○仍
      將該屋租予被告，租期一年，用以扣抵該屋之價金尾款。
      該租賃契約於95年2 月間到期後，甲○○因無力償還系爭
      房屋之抵押貸款，遭本院強制拍賣，由乙○○於97年4 月
      25日應買拍定，並經本院以96年度執字第10772 號強制執
      行事件於97年6 月25日強制執行點交予甲○○，甲○○旋
      更換該屋門鎖而取得該屋之占有權限，排除被告之占有，
      被告雖明知如此，惟仍有不甘，於97年6 月25日點交約一
      週後，未得甲○○之同意，拆卸該屋門鎖並更換新門鎖，
      搬入該屋居住，嗣乙○○於97年9 月16日取得權利移轉證
      書後，多次催促被告搬離，被告仍拒不搬遷等事實，亦為
      被告所不否認，核與證人甲○○、乙○○等人於本院審理
      時到庭證述之情節相符，並有現場照片、建物所有權狀、
      不動產權利移轉證書等件在卷可稽，應堪信為真實。
（三）然被告對甲○○起訴主張解除與甲○○間之系爭房屋買賣
      契約，業經本院以96年度訴字第1919號判決被告敗訴確定
      ，有該判決書附卷可稽。是被告辯稱其與甲○○有買賣糾
      紛，為有權占有云云，已屬無據。
（四）另被告與甲○○間之租賃契約業於95年2 月間屆滿，經甲○○對被告起訴請求遷讓房屋勝訴確定，而經本院於97年
      6 月25日強制執行點交予甲○○等情，亦經本院調取96年
      度執字第10772 號強制執行事件卷宗核閱屬實，是縱被告
      主張與甲○○間有租賃糾紛屬實，然被告至遲於本院強制
      執行點交該屋予甲○○時，已明知其對系爭房屋已無占有
      權限甚明。是被告辯稱依據租賃契約，伊有權使用該屋云
      云，亦屬無據。
（五）綜上所述，本案事證明確，被告犯行，洵堪認定。
四、核被告所為，係犯刑法第320 條第2 項之竊佔罪、第323 條
    、第320 條第1 項之竊取電能罪。被告所犯前開二罪，犯意
    各別、行為互殊，應予分論併罰。又被告有如前所述之前案
    紀錄，於97年8 月4 日易科罰金執行完畢，有台灣高等法院
    被告前案紀錄表在卷可稽，其於受徒刑之執行完畢後，五年
    以內故意再犯本案竊電部分有期徒刑以上之罪，為累犯，應
    依刑法第47條第1 項規定加重其刑。至被告係於97年6 月底
    為本案竊佔部分之犯行，而竊佔罪為即成犯，於其竊佔行為
    完成時犯罪即成立，以後之繼續竊佔乃狀態之繼續，而非行
    為之繼續（最高法院66年台上字第3118號判例意旨參照），
    是被告就竊佔部分不構成累犯，附此敘明。
五、爰審酌被告之素行、犯罪之動機、目的均僅為一己之私利、
    犯罪之手段、所生危害，及犯罪後之態度等一切情狀，分別
    量處如主文所示之刑，並諭知如易科罰金之折算標準，以示
    懲儆。
據上論斷，應依刑事訴訟法第299 條第1 項前段，刑法第320 條
第1 項、第2 項、第323 條、第47條第1 項、第41條第1 項前段
，刑法施行法第1 條之1 ，判決如主文。
本案經檢察官馮君傑到庭執行職務。
中    華    民    國    99    年    7     月    30    日
                  刑事第17庭  法  官  林鈺琅
以上正本證明與原本無異。
如不服本判決，應於收受送達後10日內，向本院提出上訴狀，並
應敘述具體理由；其未敘述上訴理由者，應於上訴期間屆滿後20
日內，向本院補提理由書（均須按他造當事人之人數附繕本），
「切勿逕送上級法院」。
                              書記官  鍾惠萍
中    華    民    國    99    年    7     月    30    日
附錄本案論罪科刑法條全文：
刑法第320 條：（普通竊盜罪、竊佔罪）
  意圖為自己或第三人不法之所有，而竊取他人之動產者，為竊
  盜罪，處五年以下有期徒刑、拘役或五百元以下罰金。
  意圖為自己或第三人不法之利益，而竊佔他人之不動產者，依
  前項之規定處斷。
  前二項之未遂犯罰之。
刑法第323 條：（竊能量以竊取動產論）
  電能、熱能及其他能量，關於本章之罪，以動產論。

司法院資訊處製作；財團法人民間司法改革基金會備份。
